【裁判字號】    98,交簡上,88
【裁判日期】    981022
【裁判案由】    過失傷害
【裁判全文】
臺灣嘉義地方法院刑事判決            98年度交簡上字第88號
上  訴  人
即  被  告  乙○○
上列上訴人即被告因過失傷害案件，不服本院嘉義簡易庭中華民
國九十八年七月二十九日九十八年度嘉交簡字第六四七號第一審
判決（聲請簡易判決處刑書案號：臺灣嘉義地方法院檢察署九十
八年度偵字第四九０六號），提起上訴，本院管轄之第二審合議
庭判決如下：
    主  文
上訴駁回。
    犯 罪 事 實
一、乙○○於民國九十七年十一月二十四日晚間六時許，駕駛車
    牌號碼TI—8519號自用小客車，在嘉義市○○路與保建街之
    交岔路口處，進行路邊停車。嗣於同日晚間六時十五分許，
    乙○○在嘉義市○○路由南往北方向車道之路旁起駛欲左轉
    進入忠孝路引道時，本應注意駕駛車輛臨時停車後，自路旁
    起駛前，應注意車輛前後左右有無障礙或行人，並應讓行進
    中之車輛優先通行，而當時天候晴、暮光、柏油路面無障礙
    物或其他缺陷，並無不能注意之情事，竟疏未注意讓行進中
    之車輛先行，即貿然由路旁起駛欲左轉往忠孝路引道行駛，
    適有丙○○騎乘車牌號碼571—CJC號重機車搭載甲○○，沿
    嘉義市○○路○○道由南往北駛至，致丙○○所騎乘之機車
    右前車頭與乙○○所駕駛之小客車左前側車身發生擦撞，造
    成丙○○、甲○○人車倒地，丙○○並受有上唇及鼻部撕裂
    傷、左頰及左胸擦傷併第七、八肋骨骨折等傷害，甲○○則
    受有右膝挫傷併皮膚壞死四乘以三公分、右足跟擦傷，右大
    腿、膝、右足踝、足背大片瘀青等傷害。乙○○於肇事後，
    在犯罪未被有偵查權之公務員或機關發覺前，即向據報到現
    場處理之嘉義市政府警察局警員表明為肇事車輛之駕駛人，
    並自首接受裁判。
二、案經丙○○、甲○○訴由臺灣嘉義地方法院檢察署檢察官偵
    查後，聲請簡易判決處刑。
    理  由
一、按被告以外之人於審判外之陳述，雖不符刑事訴訟法第一百
    五十九條之一至第一百五十九條之四之規定，而經當事人於
    審判程序同意作為證據，法院審酌該言詞陳述或書面陳述作
    成時之情況，認為適當者，亦得為證據。當事人、代理人或
    辯護人於法院調查證據時，知有第一百五十九條第一項不得
    為證據之情形，而未於言詞辯論終結前聲明異議者，視為有
    前項之同意，刑事訴訟法第一百五十九條之五定有明文。查
    本件被告乙○○於言詞辯論終結前，對於下述本院採為認定
    犯罪事實依據之各項證據之證據能力，均未聲明異議，復經
    本院於審理時逐一提示予被告表示意見，本院審酌該等證據
    之取得過程並無瑕疵，與本案待證事實間復具有相當之關聯
    性，以之為本案證據並無不當，自得採為本件認定事實之基
    礎，合先敘明。
二、訊據被告乙○○於本院審理時坦承於前述時地，在嘉義市○○路與保建街口臨時停車，自路旁起步欲左轉進入引道時，
    與告訴人丙○○騎乘之機車發生碰撞，惟辯稱：車禍發生雙
    方都有過失，伊當時有注意後方來車，是丙○○車速過快才
    會發生車禍云云。經查：
  (一)被告於九十七年十一月二十四日晚間六時許，在嘉義市○○
    路與保建街口附近之忠孝路由南往北車道路邊停車，於同日
    晚間六時十五分許，欲自路旁駕駛TI—8519號自用小客車駛
    入忠孝路引道離開，其自路旁起駛欲左轉進入引道時，同時
    丙○○騎乘571—CJC號重機車搭載甲○○，沿嘉義市○○路
    由南往北慢車道騎至，丙○○上揭機車車頭右側，與被告駕
    駛之自小客車左前側車身（左前輪前方處板金）發生碰撞，
    丙○○受有上唇及鼻部撕裂傷、左頰及左胸擦傷併第七、八
    肋骨骨折等傷害，甲○○則受有右膝挫傷併皮膚壞死四乘以
    三公分、右足跟擦傷，右大腿、膝、右足踝、足背大片瘀青
    傷害等情，業據被告坦承在卷，並經證人丙○○、甲○○於
    警詢、檢察事務官偵訊時指訴綦詳，復有道路交通事故現場
    圖、道路交通事故調查報告表（一）（二）各一份、財團法
    人嘉義基督教醫院診斷證明書三份、現場照片八張在卷可稽
    。而被告於警詢、檢察事務官詢問時及本院審理時，均自承
    其自小客車停在引道附近路邊，係自路邊起步欲進入引道時
    發生車禍，復於本院審理時坦稱起步時並未看到告訴人丙○○騎乘之機車等語，參以上揭卷附道路交通事故現場圖、道
    路交通事故調查報告表（一）、現場照片顯示，本件事故發
    生地點嘉義市○○街與保建街口附近之忠孝路，為一筆直之
    道路，且在本件車禍發生地點引道處附近路旁，視距良好，
    並無視線遮蔽導致路邊起步時難以看清左後方沿忠孝路慢車
    道行進之丙○○來車情形，顯見被告自路旁起步駛出時，並
    未確實注意左後方來車，即貿然自路旁駛出欲直接左轉進入
    引道，始會在道路筆直且全無視線遮蔽處所，與沿慢車道前
    行之丙○○機車發生碰撞，其起步時未注意左後方來車，未
    讓自左側駛至之告訴人丙○○所騎乘之機車先行，自屬灼然
    。
  (二)再被告雖抗辯因告訴人丙○○車速過快，始發生本件車禍云
    云。然證人丙○○前於警詢時證稱：肇事前我機車速度約三
    十至四十公里，至肇事地點時對方突然左轉要進入忠孝路引
    道，致對方左前車頭碰撞我車右前車頭等語，輔以卷附道路
    交通事故現場圖顯示，本件肇事後被告駕駛之自小客車車身
    呈左偏，尚未開進引道，而告訴人丙○○騎乘之機車倒地位
    置雖在引道前段、路面有二點六公尺之刮痕，然依雙方車輛
    撞擊位置為告訴人丙○○右前車頭與被告左前輪前側車身發
    生碰撞、碰撞地點為引道口之慢車道，告訴人丙○○騎乘之
    機車在引道前段倒地，應係發生碰撞時告訴人丙○○騎乘之
    機車往左偏閃，因而在引道前段倒地，此實與一般人發生碰
    撞後閃避之反應相符，且上揭機車刮地痕僅二點六公尺亦非
    長達十餘公尺之情形，均難據此認定告訴人丙○○於本件車
    禍發生時，有超速騎乘機車之行為。被告空言告訴人丙○○
    超速一節，並於本院審理時徒託稱現場有人目擊、然迄辯論
    終結時仍未能提出證據方法取得證據資料，又查無其他證據
    足證有超速情事，所辯自無足採。
  (三)綜上，告訴人丙○○及甲○○所受前開傷勢，確係因被告路
    邊起駛欲左轉進入引道時，並未注意左後方來車、讓來車先
    行，因而與騎乘機車搭載甲○○沿忠孝路慢車道前行之丙○○機車發生碰撞，肇致丙○○、甲○○人車倒地因而受有傷
    害等情，要屬無疑。另被告雖聲請傳喚目擊證人、送臺灣省
    車輛行車事故覆議鑑定委員會覆議，用以證明告訴人丙○○
    有超速行駛，然被告並未提供聲請傳喚之證人姓名等相關資
    料，自無傳喚之可能，又查無其他證據足證有超速情事，而
    臺灣省車輛行車事故覆議鑑定委員會覆議時，亦係參佐本院
    卷內相關證據為判斷，而依上揭卷內資料尚無從認定告訴人
    丙○○有超速行為，業如前述，是上開待證事實已臻明確，
    自無再調查之必要，附此敘明。
三、按汽車起駛前應顯示方向燈，注意前後左右有無障礙或車輛
    行人，並應讓行進中之車輛行人優先通行，道路交通安全規
    則第八十九條第一項第六款定有明文。被告駕車自路旁起駛
    欲直接左轉進入忠孝路引道時，理應知悉並注意上開交通安
    全規則，以防止危險發生，佐以被告係合法考領有駕駛執照
    之人，有證號查詢汽車駕駛人資料一份附卷可佐，其對於應
    遵守上開規定自應知之甚稔，且依卷附之道路交通事故調查
    報告表所載，本件肇事時天候晴、暮光、柏油路面、路面乾
    燥、無缺陷、無障礙物、視距良好等情形，被告自路旁起駛
    時，自能注意左側來車並讓來車先行，詎仍疏未注意上開規
    定，因而肇事，致告訴人丙○○、甲○○受有上述傷害，足
    見被告於本件車禍確有違反上述交通安全規則至明；再者，
    本件事故經送臺灣省嘉雲區車輛行車事故鑑定委員會，結果
    認：「一、乙○○駕駛自小客車，黃昏時段，臨時停車後，
    由路旁起駛，未讓行進中之車輛先行，為肇事原因。丙○○
    駕駛重型機車，無肇事原因。」，有臺灣省嘉雲區車輛行車
    事故鑑定委員會嘉雲區980336案鑑定意見書一份在卷可參，
    足證被告臨時停車後，自路旁起駛時未注意左後方來車並讓
    來車先行，即貿然起步欲左轉進入引道，此行為確有前揭過
    失無疑。綜上，告訴人丙○○、甲○○因本件車禍受有上開
    傷害，已如前述，被告過失行為與告訴人丙○○、甲○○之
    傷害結果間，顯具有相當因果關係。本件事證明確，被告過
    失傷害犯行，即堪認定。
四、核被告所為，係犯刑法第二百八十四條第一項前段之過失傷
    害罪。被告一過失駕車行為，同時致告訴人二人受有傷害，
    一行為觸犯二相同罪名，為同種想像競合犯，應依刑法第五
    十五條規定從一過失傷害罪處斷。被告於肇事後，於偵查犯
    罪職權之機關或公務員尚未查知其車禍之肇事人前，即向據
    報到現場處理之嘉義市政府警察局警員表明為肇事車輛之駕
    駛人，有自首情形紀錄表附卷可憑，且被告事後並無逃避偵
    審，爰依刑法第六十二條前段減輕其刑。
五、原審以被告違反刑法第二百八十四條第一項前段犯行罪證明
    確，依刑法第二百八十四條第一項前段、第五十五條、第四
    十一條第一項前段、第六十二條前段，刑法施行法第一條之
    一第一項、第二項前段之規定，逕以簡易判決判處被告有期
    徒刑二月，並諭知易科罰金之折算標準，核其認事用法均無
    違誤。被告上訴意旨，仍執陳詞，指稱告訴人丙○○騎乘機
    車另有超速之過失情事，指摘原判決不當、量刑過重云云。
    惟按刑之量定，係實體法上賦予法院得為自由裁量之事項，
    倘其未有逾越或濫用法律所規定裁量之外部及內部性界限，
    並符合法規範之體系及目的，遵守一般有效之經驗及論理法
    則，即不得任意指為違法，最高法院七十五年台上字第七０
    三三號判例可資參照。本件被告雖於上訴後與告訴人丙○○
    、甲○○就民事賠償部分調解成立，然並未依調解內容給付
    賠償金額，此為被告所坦認，並有本院公務電話紀錄二份在
    卷可參，是被告實際上仍未賠償告訴人損害，復無其他證據
    足證告訴人丙○○有超速行為，業如前述，原審基於所認定
    之事實，斟酌被告犯後態度、智識程度、告訴人所受傷害等
    一切情狀，並依刑法第五十七條所定各款犯罪情狀，在法定
    刑度內量刑，妥適反應其所認定之犯罪事實與全案情節，尚
    無失出，被告上訴意旨猶執前詞指摘原審判決違法不當，難
    認有理由，應予駁回。
據上論斷，應依刑事訴訟法第四百五十五條之一第一項、第三項
、第三百六十八條，判決如主文。
本案經檢察官王振名到庭執行職務。
中    華    民    國    98    年    10    月    22    日
                  刑事第一庭  審判長法  官  許進國
                                    法  官  張道周
                                    法  官  黃琴媛
以上正本證明與原本無異。
本件不得上訴。
中    華    民    國    98    年    10    月    22    日
                                    書記官  洪敏芳


司法院資訊處製作；財團法人民間司法改革基金會備份。
